最高法院刑事判決　　　　　　　　　　　　　　　九十三年度台上字第五四五九號
　　上　訴　人　乙○○
　　　　　　　　丙○○
　　右　一　人
　　選任辯護人　黃鴻湖律師
　　上　訴　人　甲○○
右上訴人等因違反毒品危害防制條例案件，不服台灣高等法院中華民國九十三年七月
十三日第二審判決（九十三年度上重訴字第三四號，起訴案號：台灣台北地方法院檢
察署九十二年度偵字第一二五四０號），提起上訴，本院判決如左：
    主  文
原判決關於乙○○、丙○○部分及甲○○販賣第二級毒品部分均撤銷，發回台灣高等
法院。
其他上訴駁回。
    理  由
一發回部分：
本件原判決認定上訴人乙○○因生意失敗，積欠大筆債務，與其夫黃進成（第一審通
緝中）基於共同販賣第二級毒品營利之犯意聯絡，自民國九十二年二月間起，基於概
括之犯意，由黃進成以每顆新台幣（下同）九十元，向真實姓名年籍不詳綽號「鬍鬚
」之荷蘭華僑販入第二級毒品ＭＤＭＡ。並以每月薪資五萬元之代價僱用與彼等有犯
意聯絡之上訴人丙○○，在台北縣汐止市○○街二二巷四九號住處，及台北市○○○
路○段三一六號附近等處販賣。由丙○○以所有0000000000號行動電話，
與綽號「水哥」之上訴人甲○○及真實姓名年籍資料不詳綽號「小寶」（又名外省）
、「白毛」之成年男子聯絡毒品交易之時間、數量，並負責交付毒品、收取販毒所得
等事宜。乙○○則負責毒品之交易記錄，及與丙○○接聽電話、聯絡交易時間、數量
及收款事宜。並利用不知情之黃婉君（黃進成與前妻所生之女）設於中國國際商業銀
行之第０四二｜一０｜０九三七六｜四活期儲蓄存款帳戶，供甲○○等人轉匯購毒品
款項，而連續販賣第二級毒品ＭＤＭＡ多次。其間，黃進成與乙○○、丙○○共同自
九十二年二月間某日起，在上開處所，以每顆一百二十元之代價，分別多次販賣ＭＤ
ＭＡ予甲○○合計四萬一千顆（ＴＯＹＯＴＡ車輛廠牌圖案二萬顆、眼鏡圖案一萬九
千顆、美女圖案二千顆）；綽號「白毛」合計一萬六千顆（ＴＯＹＯＴＡ車輛廠牌圖
案四千顆、眼鏡圖案四千顆、美女圖案八千顆）；綽號「小寶」（又名「外省」）合
計二萬七千顆（ＴＯＹＯＴＡ車輛廠牌圖案一萬三千顆、眼鏡圖案一萬一千顆、樹木
圖案三千顆）（交易數量詳見原判決附表一所示）。前後販毒扣除甲○○積欠十二萬
元，實際計得款九百九十六萬元獲利。又甲○○因經商失意，本身又染有毒癮，見販
毒有利可圖，基於販賣第二級毒品ＭＤＭＡ營利之概括犯意，自九十二年三月間某日
起，先後多次利用其所有000000000、0000000000號行動電話作
為與丙○○、乙○○等人及下游買主間買賣毒品之聯絡工具。連續將以每顆一百二十
元向黃進成、乙○○、丙○○販入之第二級毒品ＭＤＭＡ共計三萬八千顆，以每顆一
百二十五元之代價，在台北市○○○路、研究院路口及台北市○○路○○道附近等地
點，售予在桃園地區「獅子王」、「ＳＫＹ」等ＰＵＢ販售毒品之陳維鈞（第一審另
案審理中），及台中地區真實姓名年籍不詳綽號「小林」之成年男子等人。前後販賣
ＭＤＭＡ得款合計四百七十五萬元。經警循線查獲等情。因而將第一審關於此部分之
判決撤銷，改判論處乙○○、丙○○共同連續販賣第二級毒品罪刑；甲○○連續販賣
第二級毒品罪刑，固非無見。
惟查：(一)按被告以外之人於司法警察官或司法警察調查中所為之陳述，與審判中不符
時，其先前之陳述具有較可信之特別情況，且為證明犯罪事實存否所必要者，依刑事
訴訟法第一百五十九條之二規定，得為證據。惟先前之陳述，如何具有較可信之特別
情況，自應敘明其憑以認定之理由，否則自屬理由不備。又共同被告對其他共同被告
之案件而言，為被告以外之第三人，本質上屬於證人，如採取共同被告於司法警察官
或司法警察調查中所為之陳述為論處被告之依據，仍有前揭法條之適用。另法院就被
告本人之案件調查共同被告時，該共同被告準用有關人證之規定，同法第二百八十七
條之二亦有明文。本件檢察官起訴後於九十二年十一月二十八日繫屬於第一審法院，
前揭刑事訴訟法已修正施行。則法院就被告本人之案件調查共同被告時，如未依訊問
證人之程序訊問共同被告，其所踐行之訴訟程序自屬違法。原判決採取丙○○於第一
審訊問時之供述為論處罪刑之證據（見原判決第九頁第七行）。但並未依訊問證人之
程序為之，其所踐行之程序自屬於法有違。且原判決採取乙○○、丙○○、甲○○於
警詢中之供述為論處上訴人等之犯罪依據，但並未敘明其陳述，如何具有較可信之特
別情況，亦有判決不備理由之違法。(二)按有罪判決書之事實一欄，為判斷其適用法令
當否之準據，應將法院依職權認定與論罪科刑有關之事實，翔實記載，然後於理由內
逐一說明其憑以認定之證據，並使事實認定與理由說明，互相適合，方為合法。倘若
事實認定與理由說明，不相一致，或事實、理由欄內之記載，前後齟齬，按諸刑事訴
訟法第三百七十九條第十四款後段規定，均屬判決理由矛盾之當然違背法令，足以構
成撤銷之原因。原判決認定乙○○、丙○○以每顆一百二十元之代價，共同多次販賣
ＭＤＭＡ予綽號「小寶」（又名「外省」）合計二萬七千顆（ＴＯＹＯＴＡ車輛廠牌
圖案一萬三千顆、眼鏡圖案一萬一千顆、樹木圖案三千顆）等情。惟於理由欄內引用
乙○○之供述稱：「今年四月間起與我交易三次，購買ＴＯＹＯＴＡ一萬三千顆、眼
鏡一萬一千顆、『椰』又稱『樹』三千顆，共計二萬七千顆，每顆一百十元，共計二
百九十七萬元。」等語為論處乙○○、丙○○之犯罪依據（見原判決第八頁第十四行
至十六行）。但事實認定每顆之價格為一百二十元，理由說明為每顆一百十元，顯然
認定之事實與理由之說明，前後齟齬，自有判決理由矛盾之當然違背法令。(三)原判決
認定警方在甲○○身上查扣甫透過丙○○向黃進成、乙○○販入之第二級毒品ＭＤＭ
Ａ二包其中「藍色藥錠一千顆」、「黃色藥錠二千顆」。惟於理由欄內說明員警執行
搜索時，在甲○○身上所查獲扣押之藥錠二包（黃色藥錠一千顆、藍色藥錠二千顆）
送鑑定等情。致事實之記載與理由之說明前後不符，亦有理由矛盾之違法。上訴意旨
均執以指摘原判決不當，非無理由，應認有發回更審之原因。
二駁回部分：
按刑事訴訟法第三百七十六條所列各罪之案件，經第二審判決者，不得上訴於第三審
法院，法有明文。本件上訴人甲○○因違反毒品危害防制條例轉讓第三級毒品案件，
原審係依毒品危害防制條例第八條第五項、第三項論處罪刑，核屬刑事訴訟法第三百
七十六條第一款之案件，依首開說明，既經第二審判決，自不得上訴於第三審法院，
甲○○竟就此部分提起上訴，顯為法所不許，應予駁回。
據上論結，應依刑事訴訟法第三百九十七條、第四百零一條、第三百九十五條前段，
判決如主文。
中　　　華　　　民　　　國　　九十三　　年　　　十　　　月　　二十一　　日
                              最高法院刑事第六庭
                                  審判長法官  吳　雄　銘
                                        法官  池　啟　明
                                        法官  石　木　欽
                                        法官  郭　毓　洲
                                        法官  吳　三　龍
      右正本證明與原本無異
                                              書  記  官
中　　　華　　　民　　　國　　九十三　　年　　　十　　　月　　二十五　　日
                                                                        Ａ
